臺灣高等法院刑事判決　　　　　　　　 100年度上訴字第61號
上　訴　人
即　被　告　朱松
上列上訴人因妨害公務案件，不服臺灣桃園地方法院99年度訴字
第584號，中華民國99年11月30日第一審判決（起訴案號：臺灣
桃園地方法院檢察署99年度偵字第9798號），提起上訴，本院判
決如下：
    主  文
原判決撤銷。
朱松損壞公務員職務上掌管之文書，處有期徒刑陸月，如易科
罰金，以新台幣壹仟元折算壹日。
    事  實
一、朱松於民國99年3月23日晚間11時許，駕駛車牌號碼L5－
    8128號自用小客車，搭載周春生，行經桃園縣桃園市○○路
    ，見桃園縣政府警察局桃園分局中路派出所警員在三民路、
    中山路口執行路檢勤務，為規避查緝，旋路邊停車，警員見
    狀上前盤查，詎朱松拒不下車接受盤查並進行呼氣酒精濃
    度之測試，經警告知依法執行取締酒駕勤務請其配合等語3
    次，仍未獲回應，警員遂以朱松拒絕接受酒精濃度測試之
    檢定，依法通知拖吊車到場執行扣車，於拖吊車尚未到場之
    際，即翌（24）日凌晨0時7分許，朱松始行下車接受酒精
    濃度測試，經警員黃禹宗告知朱松，需含住酒測器吹管持
    續吹氣達5秒以上始能正確測試後，朱松仍不以正確方式
    吹氣，致施測失敗，惟酒測器仍自動列印酒精測定紀錄表（
    顯示錯誤數值ＶO6、時間99年3月24日0時7分、案號0716 號
    ，下稱酒測單），黃禹宗甫將酒測單自酒測器取下握在手上
    掌管之際，朱松竟基於損壞公務員職務上掌管文書、妨害
    公務之犯意，伸出左手強行自黃禹宗手中搶去前開酒測單，
    旋將酒測單撕毀，為警當場查獲逮捕。
二、案經桃園縣政府警察局桃園分局報告臺灣桃園地方法院檢察
    署檢察官偵查起訴。
    理  由
一、訊據被告朱松矢口否認上開犯行，先於警詢時辯稱：警方
    查扣的酒測單我不是故意撕毀云云（偵查卷第9頁）；復於
    偵查及原審行準備程序時辯稱：伊覺得警員有義務讓伊看酒
    測單，因為儀器剛好在手邊，伊手抓著測試單上面，輕輕拉
    ，是警員抓著測試單下面，很大力的拉，所以酒測單才會撕
    破云云（偵查卷第34頁）；再於原審審判期日辯稱：卷內的
    酒測單根本不是現場的酒測單云云（原審卷第75頁背面）；
    於本院審理中則辯稱：因看到酒測機上數值0.06，伸手要求
    警員提示，警員大力扯才會將薄薄的酒測單撕破云云。惟查
    ：
  (一)現場蒐證錄影畫面經原審於準備程序依職權勘驗結果，認「
    酒測單列印出來之際被告朱峰松以手觸摸酒測單，後警員將
    酒測單取下後，被告朱峰松以手搶酒測單，警員說這不是給
    你的、放手，被告朱峰松仍將酒測單搶去…嗣酒測單為警員
    撿起之際已遭撕破」，有原審準備程序筆錄在卷可證（原審
    卷第12頁背面），可見酒測單列印出來後，經黃禹宗取下，
    確遭被告伸手搶去，而後酒測單經員警在地上拾起時已遭撕
    毀。而關於被告出手搶酒測單及酒測單破損之關相過程，經
    原審於審判期日再進行勘驗結果，認：被告伸左手去搶員警
    手中之酒測單，抓住的時候酒測單呈凹摺狀，員警的手原本
    舉高，被告拉扯酒測單時，員警的手順勢往下，之後手掌放
    開，被告取得酒測單之後，右手旋即過來朝持酒測單的左手
    靠近，之後聽到員警說「這是公文書」，又有員警說「這是
    公文書，你撕掉了」等情，亦有原審審判期日筆錄在卷可考
    （見原審卷第58頁背面），是酒測單為被告伸左手自黃禹宗
    手上搶去之際，黃禹宗為免遭被告強行拉扯撕破，即已順勢
    往下放開酒測單，衡情酒測單遭被告搶去瞬間應未破損，而
    係被告搶去後順勢撕毀。被告辯稱酒測單非伊故意撕毀，係
    遭員警撕毀云云，均與事實不符，而無可採。
  (二)證人即現場查獲員警黃禹宗於原審審理時證稱：伊奉命到場
    支援臨檢酒駕勤務，負責操作酒測器對被告實施酒測，伊將
    酒測器歸零，並告知被告正確的呼氣方式，請被告呼氣，但
    被告呼氣失敗，雖施測失敗，酒測器還是會列印失敗的測定
    單，伊將測定單取下尚未給被告之際，被告就伸手將伊手上
    的測定單搶走，因測定單容易破損，伊只用手指微微夾住測
    定單，被告搶走時，伊就將測定單放開，被告搶走後接著另
    一隻手過來，雙手有「類似」揉捏的動作，接著被告左手掌
    有點攤開，拿著酒測單，伊等從被告左手再將酒測單取回，
    發現地面掉落另外一截酒測單等語（見原審卷第57頁背面至
    第60頁）。核與同在現場之員警即證人黃濬騰於99年3月24
    日具職務報告書所載（略以）：民國99年3月23日在桃園縣
    中山路與三民路口擔服21至1時擴大取締酒醉駕駛勤務，於
    23時左右，見一自小客車L5－8128為規避臨檢，停放於三民
    路旁（往龜山方向），職見狀上前盤查，該駕駛朱松僅搖
    下車窗，消極拒絕配合員警盤查及拒絕酒測，副駕駛座之周
    春生在一旁附和阻撓酒測，經職全程蒐證錄音錄影3次告知
    構成酒駕拒測，並通知勤務指揮中心派拖吊車到場執行扣車
    ，在等待強制執行之際，駕駛朱松下車央求職等對其進行
    酒測，執勤員警告知正確酒測器之吹法後，朱嫌依然消極不
    配合吹氣，酒測器顯示錯誤並列印酒測單（99年3月24日00
    時07分案號0716號），朱嫌立即搶下該酒測單並予以撕毀等
    情（見偵查卷第20頁）相符。經原審訊問黃濬騰關於本案查
    獲經過，黃濬騰除補充當日由伊負責攝影，因被告吐氣時間
    僅1秒未達5秒測試標準或者以吸氣方式讓酒測起沒反應等語
    外（見原審卷第20、21頁），其餘情節均與職務報告所載內
    容一致。而證人黃宗禹之證詞與黃濬騰職務報告書所載內容
    其證詞均與原審上開勘驗結果悉相符合，應屬真實，足見被
    告拖延酒測在先，於酒測之際復未依標準方式接受測試，酒
    測機印出測試錯誤訊息時，被告又強行自員警黃禹宗手中搶
    下酒測單進而撕破酒測單無誤。至證人黃濬騰於原審審理時
    雖曾稱：黃禹宗將酒測單列印出來要給被告看，被告不等黃
    禹宗拿給他，就直接從黃禹宗手中搶去，酒測單在搶的過程
    中就破了等語（原審卷第21頁與該頁背面），與證人黃禹宗
    在原審之證述及黃濬騰出具之職務報告書所述內容指被告搶
    下該酒測單，而後予以撕毀之情，略有出入，惟酒測單係在
    黃宗禹掌管中遭被告搶走嗣破損之基本事實並無二致，且與
    原審勘驗之結果相符，黃濬騰於原審此部分證詞與職務報告
    不符之處，自應以職務報告所載內容為可採。
  (三)至被告朱松辯稱現場之酒測單與卷附之酒測單似為不同乙
    節。經查，卷附酒測單顯示時間99年3月24日0時7分，與事
    發時間完全相符，再經比對現場蒐證錄影翻拍照片所示之酒
    測單，顯可認定即係現場遭被告撕毀之酒測單無誤，此有卷
    附之酒測單及現場蒐證錄影翻拍照片在卷可證，是卷附之酒
    測單要無為人惡意掉包或誤植之處，且被告經原審提示偵卷
    第24頁酒測單及31頁右下角照片，告以卷附酒測單與翻拍照
    片所示酒測單破損情形一致，質以被告辯解不實後，被告已
    坦認二者為同一酒測單無誤，其在本院審理中復為相同辯解
    ，不足採信。至於被告有權要求檢視酒測單與被告得否逕行
    搶取、撕毀酒測單實屬二事，被告行使權利仍須依法定程序
    為之，要無以行使權利作為暴力妨害公務口實之餘地。更何
    況，被告自承未待員警提示、要求其簽名之際，即逕行強取
    酒測單，其行為已經違法而與合法行使權利無涉。
  (四)此外，前開酒測單確實分裂為2半之事實，並有遭撕毀之酒
    測單正本1份及現場蒐證錄影畫面翻拍照片10張附卷可稽（
    偵查卷第24頁至第26頁、第31頁）。從而，本件酒測單經酒
    測器自動列印後為黃禹宗取下，於黃禹宗尚未提示、交付被
    告閱覽，仍置於黃禹宗實力支配之際，被告確有將之搶去撕
    毀，遭撕去之一角掉落於地，其對於執行職務公務員施以強
    暴、損壞公務員職務上掌管之文書犯行，事證明確，被告所
    辯為卸責之詞，不足採信，應依法論科。
二、按酒精測定紀錄表係公務員執行酒精濃度測試職務，操作酒
    測器，並請求受測者協同配合就酒測器吹氣後，酒測器自動
    列印所得之文書，屬公務員職務上掌管。是核被告所為，係
    犯刑法第138條之毀棄公務員職務上掌管之文書罪、第135條
    第1項之對於執行職務公務員施以強暴罪。被告以一行為觸
    犯上開二罪名，為想像競合犯，應依刑法第55條之規定，從
    一重之刑法第138條之罪處斷。檢察官就被告所犯刑法第135
    條第1項之罪雖未起訴，惟與起訴經本院為有罪判決部分有
    想像競合之裁判上一罪關係，本院自得併予審理。原審以被
    告犯毀損公務上掌管文書罪之事證明確，予以論罪科刑，固
    非無見。惟被告於警方執行酒測勤務之際，出手強行搶取酒
    測單，其對依法執行職務之員警，顯有施以不法腕力之強暴
    行為，原審漏未審究並認被告撕毀酒測單係毀棄文書，均有
    違誤，被告上訴以當日僅喝一罐啤酒，警方誤以伊故意拖延
    酒測時間，下車酒測二次未成功，第三次聽見酒測器有聲響
    ，且有數據，但警方卻要求再測一次，伊感不平，想要看清
    楚數值，酒測單係警員扯破，而非被告強取撕毀云云，雖無
    理由，惟原判決既有上開可議之處，自屬無可維持，應由本
    院撤銷，另為適法之判決。爰審酌被告於少量飲酒駕車，經
    警員依法執行盤查酒測勤務時，不依警方所教授之正確方式
    施測，致連番施測不成，於酒測機有列印反應之際，不顧員
    警制止，逕自動手搶取酒測單，甚至撕毀酒測單，其藐視公
    權力，可見一斑，於原審準備程序辨認酒測單無誤後，竟於
    原審審理期日又無端辯稱卷附之酒測單非系爭酒測單云云，
    不免有影射遭人蓄意掉包誣陷之疑，被告顯然非僅單純否認
    犯罪而已，其犯後態度難謂良好等一切情狀，量處如主文所
    示之刑，，並諭知易科罰金之折算標準。另被告前因侵占罪
    ，經臺灣高雄地方法院於98年4月22日判處有期徒刑7月減為
    有期徒刑3月又15日緩刑2年，於同年6月6日確定，仍在緩刑
    期內，本件不宜宣告緩刑，附此敘明。
據上論斷，應依刑事訴訟法第369條第1項前段、第364條、第299
條第1項前段，刑法第135條第1項、第138條、第55條、第41條第
1項前段，刑法施行法第1條之1，判決如主文。
本案經檢察官劉異海到庭執行職務。
中    華    民    國   100    年    4     月    13    日
                  刑事第十庭  審判長法  官  宋  祺
                                    法  官  陳明珠
                                    法  官  林孟宜
以上正本證明與原本無異。
如不服本判決，應於收受送達後十日內向本院提出上訴書狀，其
未敘述上訴之理由者並得於提起上訴後十日內向本院補提理由書
（均須按他造當事人之人數附繕本）「切勿逕送上級法院」。
                                    書記官  王靜怡
中    華    民    國   100    年    4     月    13    日